【裁判字號】    89,易,167
【裁判日期】    890615
【裁判案由】    詐欺等
【裁判全文】
臺灣臺南地方法院刑事判決                          八十九年度易字第一六七號
    公  訴  人  臺灣台南地方法院檢察署檢察官
    被      告  丙○○
右列被告因偽造文書等案件，經檢察官提起公訴（八十八年度偵字第一四一三七號）
，本院判決如左：
    主  文
丙○○行使偽造私文書，足以生損害於他人，處有期徒刑壹年。
附表所示之物均沒收。
    事  實
一、丙○○意圖為自己不法所有，於民國八十七年十二月間，於不詳地點拾獲丁○○
    所遺失之身份證一枚，竟意圖為自己不法之所有，將之侵占入己，隨即意圖為自
    己不法之利益於八十八年一月二十二日利用該枚丁○○之身分證，至台南市○○
    路五百七十三號標鴻通信行，向該通信負責人戊○○謊稱代理丁○○申請電話門
    號，使不知情之戊○○偽刻丁○○之印章一枚，並填寫市內電話業務申請書二紙
    並在其上偽蓋上開盜刻之丁○○印章二枚，戊○○遂將上開申請書及身分證正反
    面影本一紙交予不知情之會計甲○○，持向中華電信股份有限公司（以下簡稱中
    華電信公司）南區分公司台南營運處申請兩個電話門號，使中華電信公司陷於錯
    誤而誤予核給○六─0000000號及0000000號兩個電話門號，丙○○因而免付費使用上開兩門號之電話通信。嗣丁○○因收到電話費帳單發現自己
    被冒用名義申請電話方於八十八年二月一日向中華電信公司陳情，而由電信警察
    隊循線查獲。
二、案經交通部電信總局函請台灣台南地方法院檢察署檢察官偵查起訴。
    理  由
一、訊據被告丙○○矢口否認有上開犯行，辯稱係於八十八年一月間，與朋友乙○○
    到中華東路二段三十二號之檳榔店遇見丁○○經其同意借用云云，唯查右揭事實
    業據被害人丁○○指訴歷歷，否認有同意借用，並出示身份證證明遺失身份證於
    八十八年一月八日補發，經檢察官當庭核對無誤。證人乙○○亦否認知悉丙○○
    向丁○○借用身份證等語，且丙○○稱八十八年一月間向丁○○借用，卻遲至兩
    個星期後才去申請，且申請完也沒有將身份證及印章交還丁○○，顯與常理不符
    。此外復有申請書兩件、丁○○切結書一件及證人甲○○、戊○○之陳證及被告
    所申請電話門號之帳單二紙在卷供參，是被告侵占遺失物、行使偽造文書及詐欺
    犯行，罪證明確，犯行堪予認定。
二、核被告所為，係犯刑法第三百三十七條侵占遺失物罪、第二百十六條、第二百十
    條之行使偽造私文書罪及第三百三十九條第二項之詐欺得利罪。被告利用不知名
    之戊○○偽刻丁○○之印章，並填寫市內電話業務申請書，並使不知情之甲○○
    ，持向中華電信公司南區分公司台南營運處申請電話門號，為間接正犯。又上開
    丁○○之印章，為被告使不知情之證人戊○○所代刻，業據戊○○證稱在卷，公
    訴人認係被告所刻，要有誤會。被告偽造丁○○印章一枚並蓋用偽印文二枚於市
    內電話業務申請書上，持以行使，偽造印章、印文為偽造文書之部分行為，偽造
    文書之低度行為，為行使之高度行為所吸收，均不另論罪。被告所犯上開三罪，
    有方法結果之牽連犯關係，應從一重之行使偽造私文書罪處斷。爰審酌被告犯罪
    之動機、目的、手段、所生危害、犯罪後不知悔改意圖卸責，等一切情狀，量處
    如主文所示之刑，以資懲儆。又被告偽造之市內電話業務申請書二紙，經持向中
    華電信公司南區分公司台南營運處申請電話門號，已非被告所有，無從諭知宣告
    沒收。另被告偽刻之丁○○印章一枚，雖未扣案，惟無證據證明滅失，另蓋於市
    內電話業務申請書上之「丁○○」印文二枚，爰依刑法第二百十九條宣告沒收。
據上論斷，應依刑事訴訟法第二百九十九條第一項前段，刑法第三百三十七條、第二
百十六條、第二百十條、第三百三十九條第二項、第二百十九條、第五十五條，罰金
罰鍰提高標準條例第一條前段，判決如主文。
中    華    民    國      八十九      年      六      月      十五      日
                                  臺灣臺南地方法院刑事第二庭
                                      法  官      鄧  希  賢
右正本證明與原本無異。
如不服本判決，應於判決送達後十日內向本院提出上訴狀( 應附繕本 )。
                                    書記官   陳美蓉
中    華    民    國      八十九      年      六      月      十五      日
附表：
┌─────┬────────────────┬────────────┐
│編號      │種類                            │數量                    │
├─────┼────────────────┼────────────┤
│一        │「丁○○」印章                  │一枚                    │
├─────┼────────────────┼────────────┤
│二        │電話業務申請書上之「丁○○」印文│二枚                    │
└─────┴────────────────┴────────────┘
附錄條文：
刑法第三百三十七條
意圖為自己或第三人不法之所有，而侵占遺失物、漂流物或其他離本人所持有之物者
，處五百元以下罰金。
刑法第二百十六條
行使第二百十條至第二百十五條之文書者，依偽造、變造文書或登載不實事項或使登
載不實事項之規定處斷。
刑法第二百十條
偽造、變造私文書，足以生損害於公眾或他人者，處五年以下有期徒刑。
刑法第百三十九條第二項
一、意圖為自己或第三人不法之所有，以詐術使人將本人或第三人之未交付者，處五
    年以下有期徒刑、拘役或科或併科壹仟元以下罰金。
二、以前項方法得財產上不法之利益或使第三人得之者，亦同。
刑法第二百十九條
偽造之印章、印文或署押，不問屬於犯人與否，沒收之。


司法院資訊處製作；財團法人民間司法改革基金會備份。
